臺灣高等法院刑事判決　　　　　　　　　　　　　　九十年度上易字第四二三二號
　　上　訴　人　臺灣桃園地方法院檢察署檢察官
　　被　　　告　甲○○
右上訴人因被告竊盜案件，不服臺灣桃園地方法院八十九年度簡上字第二○五號，中
華民國九十年十月十二日合議庭第二審判決（聲請簡易判決處刑案號：臺灣桃園地方
法院檢察署八十九年度偵字第一○○七六號；臺灣桃園地方法院簡易判決案號：八十
九年度桃簡字第一一八六號）提起上訴，本院判決如左：
    主  文
上訴駁回。
    理  由
一、公訴意旨略以：被告甲○○意圖為自己不法之所有，於民國八十九年七月五日凌
    晨零時許，在桃園縣八德市○○路三一六號統一超商前，見乙○○所駕駛之６Ｓ
    六０五號營業小貨車，鑰匙未取出且未熄火，而上車將上述車輛竊取，得手後離
    去約二十公尺，為劉某發覺阻止，並委請超商職員報警當場查獲，因認被告涉犯
    刑法第三百二十條第一項之竊盜罪嫌。
二、公訴人認被告甲○○涉犯右揭罪嫌，無非以被告於警、偵訊時供承駕駛上開車輛
    ，被害人之指訴、贓物領據等，為其論據。
三、按犯罪事實應依證據認定之，無證據不得推定其犯罪事實，又不能證明被告犯罪
    者，應諭知無罪判決，刑事訴訟法第一百五十四條、第三百零一條第一項分別定
    有明文。次按告訴人之告訴，係以使被告受刑事訴追為目的，是其陳述是否與事
    實相符，仍應調查其他證據以資審認，最高法院五十二年台上字第一三○○號判
    例可資參照。再刑法之竊盜罪，係意圖為自己或第三人不法之所有，而取他人所
    有物為構成要件，是行為人需有不法所有之意圖，即行為人明知其無法律上之原
    因（請求權或其他權利），而企圖將他人支配管領下之動產加以移轉並僭行所有
    權人地位之心態；亦即行為人主觀上雖知悉對該物於法律上並不具支配權利或請
    求理由，卻打算日後持續地以所有人地位自居而就該物加以掌握支配，方始構成
    該罪。
四、訊據被告甲○○固承認有在右述時、地將告訴人未熄火之上揭車輛開走情事，惟
    否認有何竊盜犯行，辯稱：伊先前被告訴人超車，差點發生擦撞，伊心中不悅，
    見告訴人正在下貨，車子未鎖，就將告訴人停放該處之營業小貨車往前開，但只
    是開到路邊將車子停好，並無竊取之意思等語。經查：告訴人乙○○於原審固指
    訴：當時車子停在７—１１店門口，其進入店內和店員對點簽收，準備要蓋章時
    ，回頭發現車子在動，跑出去追，追了約二十公尺的距離，其沿路拍打後車門，
    大喊：「你幹什麼！」被告當時車速約十至二十公里，其車子本來停路肩，被告
    車頭已往左切，準備要切到外側車道，因為後面一直有機車過來，被告沒辦法很
    快切過去，後來是從駕駛座窗戶，一手開車門，一手拉被告，把被告拉下來，到
    店內請店員報警等語。然證人即當時在７—１１店內值班之店員蕭吉林於原審到
    庭證稱：我們並沒有卸貨區，通常司機卸貨時間都很趕，都在路邊併排停車；告
    訴人本來在和我點貨，後來出去發現他的車子不見，一分鐘左右又跑回來說車子
    被人家開走；店門口之馬路如果併排停車的話，是佔用到慢車道的一半，如果要
    開走直接開走即可，該路段在那時候機車應該不會很多等語屬實。復經證人即至
    現場處理之警員黃志清於原審到庭證述：到場處理時，告訴人車子是停在慢車道
    ，距離７—１１約十公尺，到現場時７—１１店門口已經有停汽車，告訴人的車
    子要停車必須併排，現場告訴人所停車子係車頭朝前，並未往路中間偏，裡面還
    有停一排車子，現場是雙向六線道之馬路，當時約凌晨十二點，交通順暢，機車
    不會很多，是零零星星的，被告之機車是停在超商靠邊的地方，被告在現場及在
    做筆錄時均未承認有竊盜等情無訛。是上開二證人之證詞既互核相符，證人黃志
    清並繪有現場圖一紙在卷可稽，足見告訴人卸貨當時確係併排停車於７—１１店
    門口，而佔用該路段之慢車道。參諸告訴人於本院調查時供稱：「（被告有無開
    很快？）很慢，時速大約十公里」；「（被告是否你在追他？）我不知道，但是
    我有敲車的後面，之後我是追到前面把他拉下來」；「（你追他時，他的車子開
    在慢車道或是快車道？）慢車道」；「（追到被告時，車子在慢車道或是快車道
    ？）是慢車道」；「（你抓到他時，他如何說？）我把他抓下來後，扭到超商，
    請店員報案，被告說我的車子擋到他」等語，衡之案發當時為凌晨十二時許，交
    通順暢，來往之機車不多，是被告若有破壞告訴人對其營業小貨車之持有，使告
    訴人無法再持有使用該車，改由被告佔為己有之意，自可快速由慢車道前行或向
    左切入快車道加速駛離現場，實無再任告訴人以跑步方式追趕小貨車，直至駕駛
    座窗戶開車門將被告拉下之理。是告訴人於原審所稱：其車子本來停路肩，被告
    車頭已往左切，準備要切到外側車道，因為後面一直有機車過來，被告沒辦法很
    快切過去等語，應係情緒激憤下所為之詞，而與事實尚有出入。再參酌被告從７
    —１１店門口將該小貨車開走之距離共計十公尺，距離頗短，若以證人蕭吉林所
    述告訴人出店外追被告一分鐘之時間計算，被告當時之時速約僅○、六公里，被
    告若真有竊取該營業小貨車，以供自己使用該車之意，卻以上述緩慢之速度駕駛
    ，實屬難以想像之事。況被告之機車尚留在現場停放於７—１１店門口旁邊，並
    未先將交通工具妥善藏放，顯見被告並非蓄意竊取告訴人之營業小貨車，應係與
    告訴人先有超車糾紛，心生不滿，見告訴人營業小貨車並未上鎖暫停卸貨，臨時
    起意欲教訓告訴人，使告訴人產生驚嚇所為之惡作劇行為。綜上所述，被告自始
    未承認有竊盜犯行，告訴人之指訴又有瑕疵，被告駕駛上開車輛之行為，固有可
    議，但被告未有將他人支配管領下之動產加以移轉，企圖日後持續地以所有人地
    位自居並就該物加以掌握支配之意圖，被告即無意圖為自己或第三人所有之主觀
    犯意，而與竊盜罪之構成要件不符。
五、此外，本院復查無其他積極證據足資證明被告有何公訴人所指之竊盜犯行，原審
    以不能證明被告甲○○犯罪，而將原審法院簡易庭對被告論罪、科刑之簡易判決
    予以撤銷，改為被告無罪之諭知，自無不合。檢察官上訴意旨仍執陳詞，指摘原
    判決不當，為無理由，應予駁回。
據上論斷，應依刑事訴訟法第三百六十八條，判決如主文。
本案經檢察官沈世箴到庭執行職務。
中      華      民      國      九十一      年    一    月      三十    日
                              臺灣高等法院刑事第二十一庭
                                  審判長法  官  葉  騰  瑞
                                        法  官  江  國  華
                                        法  官  莊  明  彰
右正本證明與原本無異。
不得上訴。
                                        書記官  廖  嫣  雯
中      華      民      國      九十一      年    一    月      三十一  日
